# 请教陈版：关于企业合并

提问人：seanfan1989 时间：2017-11-30 16:29:50
请教陈版主，有那么两家公司：（ 1 ）原先持有49%的股权，后来一家股东将其股份转让其代持，代持后股权比例达到51%，并完成工商变更，未支付相应的转让款；（ 2 ）原持有其51%的股权，后几经受让小股东股权，股份比例达到99%，支付收购款，单位办理工商变更登记。根据《企业会计准则》的相关规定，同时满足下列条件的，通常可认为实现了控制权的转移：（ 1 ）企业合并合同或协议已获股东大会等通过；（ 2 ）企业合并事项需要经过国家有关主管部门审批的，已获得批准；（ 3 ）参与合并各方已办理了必要的财产权转移手续；（ 4 ）合并方或购买方已支付了合并价款的大部分（一般应超过50%），并且有能力、有计划支付剩余款项；
（ 5 ）合并方或购买方实际上已经控制了被合并方或被购买方的财务和经营政策，并享有相应的利益、承担相应的风险。
因此（ 1 ）中公司风险利益并未转移，未支付转让款，不应纳入合并范围，按照49%的比例权益法核算；（ 2 ）中公司风险利益已经转移，按照99%股权比例并表。然后（ 1 ）并不打算并表或需要剥离，则先还原代持，然后再转让原持有的49%，这样嘛？

回答人：chenyiwei
根据《企业会计准则第 33 号——合并财务报表》规定，控制是指投资方拥有对被投资方的权力,通过参与被投资方的相关活动而享有可变回报，并且有能力运用对被投资方的权力影响其回报金额。因此判断控制权是否存在，最关键的是三个标准是否同时满足：
（ 1 ）对被投资企业相关活动的决策具有单方面决定的权力；（ 2 ）据此从被投资企业的相关活动中获取可变回报；（ 3 ）投资方在整个安排中的角色是“主要责任人”而不是“代理人”。购买日即为这三个标准同时得以满足的日期。一般情况下，合并日或购买日就是与所转让的标的股权相关的表决权、利润分享权（或亏损分担义务）和净资产权益等股东权利和义务均转归新的控股股东的日期。
此处问题的具体情况不清晰，但建议你的分析思路应更看重于实际的管理和决策权限的转移，看A公司是否已经取得了标的企业的财务和经营决策的主导权，同时据此享有或承担对应的可变回报，并排除作为“代理人”的可能性。对于代持的实质和相关法律问题，需注意获取进一步证据，并咨询律师意见。

提问人：seanfan1989 时间：2017-11-30 22:34:22
好的，谢谢陈版主！ 现在还有一个问题比较犹豫，公司说为了做大销售规模，当天采购原材料铜当天转卖，该原材料采购不以生产为目的，就是为了转手买卖赚差价，货物实际并未发生移动，但款项是按照采购、销售金额全额收付，定价则按照铜的期货市场价格定价。现在我就在想，感觉这个业务的实质就是在炒铜现货，具有金融属性，是否应该将净额确认为投资收益

回答人：chenyiwei
可以考虑按“总额法/净额法”的思路进行判断分析，但不建议参照金融资产模式进行处理。